臺灣桃園地方法院民事判決　　　　　　110年度婚字第195號
原　　　告　甲○○　
訴訟代理人　林殷佐律師
　　　　　　鄧文宇律師
被　　　告　乙○○　


上列當事人間請求離婚等事件，本院於民國110 年9 月23日言詞
辯論終結，判決如下：
    主      文
准原告與被告離婚。
對於兩造所生未成年子女丙ＯＯ（O ，民國000 年00月00日生）
權利義務之行使或負擔，由原告單獨任之。
被告應自本判決第二項確定之翌日起至未成年子女丙ＯＯ成年之
前一日止，按月於每月10日前給付原告關於未成年子女丙ＯＯ之
扶養費新臺幣壹萬元。如遲誤一期履行者，其後之六期視為亦已
到期。
訴訟費用由被告負擔。
    事實及理由
一、被告經合法通知，未於言詞辯論期日到場，核無民事訴訟法
    第386 條各款所列情形，依家事事件法第51條準用民事訴訟
    法第385 條第1 項前段規定，爰依原告之聲請，由其一造辯
    論而為判決。
二、原告起訴主張：兩造於民國108 年11月1 日結婚，育有未成
    年子女丙ＯＯ，原同住在桃園市○○區○○路000 號3 樓。
    被告因不思正常工作，反以借貸方式向他人調借款項而積欠
    債務，兩造迭因經濟及子女因素發生爭執，被告於109 年離
    開上開住處不知去向，兩造分居期間，被告均未關心原告及
    子女之生活，僅偶爾透過通訊軟體聯繫要求原告協助解決債
    務問題，但每次商議均以謾罵收場，又兩造曾於109 年2 月
    、4 月間協議離婚，因被告個人因素而未辦理登記。被告婚
    後不外出工作支應家庭開銷，與原告爭吵後離家迄今，對原
    告及未成年子女不聞不問，實令原告身心俱疲，原告已無繼
    續維持婚姻之意願，兩造婚姻已生重大破綻而無回復之希望
    ，爰依民法第1052條第2 項規定訴請裁判離婚。未成年子女
    丙ＯＯ自出生以來皆由原告擔任主要照顧者，現與原告同住
    ，原告具有親職能力及完善之親屬支援系統，得以妥善照顧
    丙ＯＯ，是丙ＯＯ權利義務之行使或負擔，應由原告單獨任
    之，較為妥適，並請求被告應自原告單獨行使負擔丙ＯＯ之
    權利義務確定之日起，至丙ＯＯ成年之前一日止，按月給付
    原告關於丙ＯＯ之扶養費等語。並聲明：1.准原告與被告離
    婚。2.對於兩造所生未成年子女丙ＯＯ權利義務之行使或負
    擔，由原告任之。3.被告應自原告行使負擔未成年子女丙Ｏ
    Ｏ權利義務確定之日起至丙ＯＯ成年之前一日止，按月給付
    原告關於丙ＯＯ之扶養費新台幣（下同）15,000元。
三、被告未於言詞辯論期日到場，亦未提出書狀作何聲明或陳述
    。
四、原告主張兩造於108 年11月1 日結婚，育有未成年子女丙Ｏ
    Ｏ，現婚姻關係存續中等情，業據其提出兩造之戶籍謄本為
    證（見本院卷第6 頁、19頁），此部分原告之主張，堪信為
    真正。
五、本院之判斷：
（一）關於離婚部分：
    1.按有民法第1052條第1 項以外之重大事由，難以維持婚姻
      者，夫妻之一方得請求離婚。但其事由應由夫妻之一方負
      責者，僅他方得請求離婚，民法第1052條第2 項定有明文
      。所謂「有前項以外之重大事由，難以維持婚姻者」，乃
      抽象的、概括的離婚事由，係民法親屬編於74年修正時，
      為因應實際需要，參酌各國立法例，導入破綻主義思想所
      增設，其目的在使夫妻請求裁判離婚之事由較富彈性。次
      按婚姻係以夫妻之共同生活為目的，夫妻間應以誠摯相愛
      、互信為基礎，互相協力保持其共同生活之圓滿及幸福，
      若夫妻間實已難以共同相處，主觀上明顯均不願維持婚姻
      關係、客觀上又無正當事由長期分居，徒留夫妻之名，而
      無夫妻之實，自無強行共組家庭卻互相漠視之必要；故民
      法第1052條第2 項規定：「有前項以外之重大事，難以維
      持婚姻者，夫妻之一方得請求離婚。」揆其目的係在使夫
      妻請求裁判離婚之事由較富彈性，惟是否有難以維持婚姻
      之重大事由，判斷標準為婚姻是否已生破綻而無回復之希
      望，此不可由原告已喪失維持婚姻意欲之主觀面加以認定
      ，而應依客觀的標準，即難以維持婚姻之事實，是否已達
      於倘處於同一境況，任何人均將喪失維持婚姻希望之程度
      以決之，若客觀上確實難以維持婚姻生活者，自得請求裁
      判離婚（最高法院87年度台上字第1304號、90年度台上字
      第1639號判決意旨參照）。
    2.原告主張被告婚後不工作而在外借貸積欠債務，長期未能
      提供家用，且自109 年8 月起離家迄今，不知其去向等情
      ，業據其到庭陳述甚詳，並經證人即原告母親丁ＯＯ到庭
      證稱：原告生產後伊有去幫她作月子，大約一個月左右，
      當時就很常聽他們為了錢在吵架，每次吵完架被告都會離
      家，有時候兩三天，有時候一星期或半個月，被告大約在
      109 年8 月離家，那次也是雙方吵架，被告就收拾東西離
      開，被告離開後也沒有跟伊聯繫，後來有一次他們雙方還
      有約去戶政事務所要辦離婚登記，但被告沒有出現等語（
      見本院卷第48至49頁），與原告主張等情相符，另經本院
      查詢被告前科資料，被告於110 年6 月1 日經本院發佈通
      緝，尚未緝獲，有臺灣高等法院全國前案簡列表在卷可參
      ，堪信原告上開主張為真實。
    3.本件被告婚後不事生產，長期未負擔家計，且於109 年8
      月間離家迄今，期間僅偶爾聯繫，去向不明，目前涉犯詐
      欺案件通緝中，衡其情節已逾越一般夫妻相處所可忍受之
      程度，夫妻二人相互協力保持共同生活之圓滿、安全及幸
      福之基礎已不復存在，任何人倘處於與原告同一之境況，
      亦均將喪失維持婚姻意欲，應認兩造間有難以維持婚姻之
      重大事由存在，且此項重大事由應歸責於被告。從而，原
      告依民法第1052條第2 項之規定，訴請判准兩造離婚，為
      有理由，應予准許。
（二）關於未成年子女權利義務之行使或負擔暨扶養費請求部分
      ：
    1.按夫妻離婚者，對於未成年子女權利義務之行使或負擔，
      依協議由一方或雙方共同任之。未為協議或協議不成者，
      法院得依夫妻之一方、主管機關、社會福利機構或其他利
      害關係人之請求或依職權酌定之，民法第1055條第1 項定
      有明文。又酌定對於未成年子女權利義務之行使或負擔之
      家事非訟事件，既與請求離婚之家事訴訟事件在請求之基
      礎事實上相牽連，自得為合併請求，此觀諸家事事件法第
      3 條及第41條第1 項規定亦明。復按法院為前條裁判時，
      應依子女之最佳利益，審酌一切情形，參考社工人員之訪
      視報告，尤應注意子女之年齡、性別、人數及健康情形；
      子女之意願及人格發展之需要；父母之年齡、職業、品行
      、健康情形、經濟能力及生活狀況；父母保護教養子女之
      意願及態度及父母子女間或未成年子女與其他共同生活之
      人間之感情狀況，民法第1055條之1 則有明定。查兩造所
      育子女丙ＯＯ尚未成年，已如前述，本院既判准兩造離婚
      ，因兩造對於未成年子女權利義務之行使或負擔應由何人
      任之，並未達成協議，則原告請求依上開規定酌定之，即
      屬有據。
    2.經本院桃園市助人專業促進協會就原告及未成年子女進行
      訪視並提出報告及建議，其評估建議略以：未成年子女出
      生至今都是和原告共同生活，並由原告養育照顧及打理一
      切大小事務，原告對於未成年子女照顧態度積極，有實際
      照顧經驗，具備合適親權能力足以撫育未成年子女，且展
      現良好親職照顧狀態，並提供足夠親職時間照顧未成年子
      女，且與未成年子女互動親暱，依附關係良好，為良好之
      主要照顧者，是原告應可勝任未成年子女權利義務之行使
      或負擔。因本會僅訪視原告，未與被告訪談，請法官再斟
      酌兩造當庭陳詞與相關事證，依兒童最佳利益綜合評估與
      裁量等語，有桃園市助人專業促進協會110 年5 月31日助
      人字第0000000 函附之社工訪視調查報告在卷可憑。本院
      另囑託同單位對被告進行訪視，因被告無法聯繫，故訪視
      未果（見本院卷第38至42頁）。
    3.本院參酌上開訪視報告及調查證據結果，認丙ＯＯ自出生
      後均由原告擔任主要照顧者，且原告在親職能力、身心健
      康等方面，均能獨立照顧、教養丙ＯＯ，行使親權意願亦
      強烈，反觀被告自丙ＯＯ出生後，未曾負擔任何扶養費用
      ，且於109 年8 月離家後，行蹤不明，亦不曾關懷、探視
      丙ＯＯ，確有未能善盡保護、教養責任之情事。是以考量
      原告行使親權意願強烈，且為丙ＯＯ之實際照顧者，並無
      不適任情形等一切情狀，認關於丙ＯＯ權利義務之行使負
      擔由原告單獨任之，應較符合未成年子女之最佳利益。
    4.末按父母對於未成年子女之扶養義務，不因結婚經撤銷或
      離婚而受影響。法院命給付家庭生活費、扶養費或贍養費
      之負擔或分擔，得審酌一切情況，定其給付之方法，不受
      聲請人聲明之拘束。前項給付，法院得依聲請或依職權，
      命為一次給付、分期給付或給付定期金，必要時並得命提
      出擔保。法院命分期給付者，得酌定遲誤一期履行時，其
      後之期間視為亦已到期之範圍或條件。法院命給付定期金
      者，得酌定逾期不履行時，喪失期限利益之範圍或條件，
      並得酌定加給之金額。民法第1116條之2 、家事事件法第
      100 條定有明文。本院既已酌定對於未成年子女權利義務
      之行使或負擔由原告任之，則原告併請求命被告履行對於
      未成年子女應盡之扶養義務，自屬有據。查未成年子女丙
      ＯＯ現年僅1 歲，為無謀生能力之人，有食衣住行育樂等
      基本生活需要，兩造雖經本院判決離婚，仍不影響其等對
      未成年子女之扶養義務，而兩造每月各應負擔之未成年子
      女扶養費，應審酌未成年子女之需要，及兩造之經濟能力
      、身分地位定之，茲參酌行政院主計總處所公布109 年度
      原告與丙ＯＯ主要居住之桃園市平均每人每月消費支出為
      2 萬2,537 元，而未成年子女之花費需求扣除交通、娛樂
      等現在非必要開支，另兩造於107-109 年均無所得資料，
      有本院依職權調取之兩造稅務電子閘門財產所得調件明細
      表足佐，參諸兩造均值青壯年，無不能工作之事由，可見
      被告確為有工作能力之人，兩造應共同負擔未成年子女之
      扶養義務。衡諸前揭兩造之身分地位、經濟能力，及受扶
      養人即未成年子女所需程度等一切情狀後，認被告應負擔
      未成年子女之扶養費為每月1 萬元為適當。再者，本件命
      被告分期給付扶養費部分，係屬定期金性質，為恐日後被
      告有拒絕或拖延之情，而不利於上開未成年子女之利益，
      爰依家事事件法第107 條第2 項準用第100 條第4 項規定
      ，併諭知如被告有遲誤一期履行，其後六期之給付視為亦
      已到期，以確保上開未成年子女即時受扶養之權利，爰判
      決如主文第3 項所示。
六、本件判決基礎已臻明確，原告其餘攻擊防禦方法及訴訟資料
    ，經審酌後核於判決結果不生影響，爰不一一論駁，併予敘
    明。
七、訴訟費用之負擔：家事事件法第51條、民事訴訟法第78條。
中    華    民    國  110     年    10    月    12    日
                  家事庭  法  官  黃裕民
正本係照原本作成。
如對本判決上訴，須於判決送達後二十日內向本院提出上訴狀。
中    華    民    國   110    年    10    月    12    日
                          書記官  趙佳瑜